【裁判字號】    95,交抗,96
【裁判日期】    950619
【裁判案由】    聲明異議
【裁判全文】
臺灣高等法院臺南分院刑事裁定          95年度交抗字第96號
抗  告  人
即受處分人  甲○○
                    79號
上列抗告人因違反道路交通管理處罰條例案件，對於交通部公路
總局嘉義區監理所雲林監理站於95年1月27日所為之處分（原處
分案號：雲監裁字第裁72-Q00000000號），聲明異議，不服臺灣
雲林地方法院中華民國95年5月24日裁定（95年度交聲字第75號
），提起抗告，本院裁定如下：
    主  文
抗告駁回。
    理  由
一、抗告意旨略以：抗告人即受處分人（即異議人）甲○○於該
    案送達期間，於戶籍住所未發現郵局之送達公告，並有詢問
    房東，是抗告人於日前報考大客車駕照時得知自小客車駕照
    被吊銷，立刻向雲林監理站申訴，未有延遲之情形，又郵局
    之書面佐證即是常態作業，若未能依原判決說明理由四或因
    人為送達錯誤，致當事人應知而未知者，請郵局提供書面以
    外之佐證，以證明送達合法，確保抗告人權利云云。
二、按受處分人不服道路交通管理處罰條例第8條所定主管機關
    所為之處罰者，得於接到裁決書之翌日起20日內，向管轄地
    方法院聲明異議，道路交通管理處罰條例第87條第1項定有
    明文。次按依道路交通管理處罰條例第87條規定向管轄法院
    聲明異議之期間，自裁決送達之翌日起算，並得依法扣除在
    途期間及聲請回復原狀；又交通法庭認聲明異議不合法律上
    之程式，且無從補正者，應以裁定駁回之，道路交通案件處
    理辦法第12條、第18條亦分別明定之。再按處理違反道路交
    通管理事件，有關文書送達之程序，係依行政程序法之規定
    ，違反道路交通管理事件統一裁罰基準及處理細則第5條規
    定甚明。而依行政程序法第68條第1項、第74條第1項、第2
    項規定：送達由行政機關自行或交由郵政機關送達；送達不
    能依前二條規定為之者，得將文書寄存送達地之地方自治或
    警察機關，並作送達通知書兩份，一份黏貼於應受送達人住
    居所、事務所、營業所或其就業處所門首，另一份交由鄰居
    轉交或置於該送達處所信箱或其他適當位置，以為送達；前
    項情形，由郵政機關為送達者，得將文書寄存於送達地之郵
    政機關。至於受送達人實際於何時受領該送達文書，均與合
    法送達之效力不生影響。
三、經查，抗告人於民國93年10月12日，簽收宜蘭縣警察局礁溪
    分局宜警交字第Q00000000號舉發違反道路交通管理事件通
    知單時，係設籍在臺北縣中和市○○路70巷5之1號；嗣於94
    年11月15日，遷籍至雲林縣斗六市○○○街35號；再於94年
    12月20日，遷籍至臺北市中正區○○○路○段79號等情，有
    該舉發違反道路交通管理事件通知單、異議人之個人基本資
    料查詢結果、全戶戶籍資料查詢結果、遷徙紀錄資料查詢結
    果等附卷可稽。原處分機關於95年1月27日裁決時，異議人
    已遷址至臺北市中正區○○○路○段79號，原處分機關依該
    址交付郵政機關於95年2月8日為寄存送達，並將應送達文書
    寄存在送達地之台北市螢橋郵局，自屬適法送達，此有本案
    裁決書、雲林監理站送達證書、異議人提出之診斷證明書等
    在卷可參。故異議人遲至95年5月16日，始向原處分機關遞
    狀轉送本院聲明異議，有該異議狀上蓋印之收文戳章可佐，
    顯已逾法定20日之異議期間，該聲明異議顯然逾期，不合法
    律上程式，且無從補正，核諸前揭說明，自應將抗告人之異
    議駁回。抗告人於原審聲明異議人稱係因病住院云云，然上
    開寄存送達之日期（95年2月8日）係與抗告人出院時同日，
    實無礙抗告人即時領取郵件之因素，故而應認上開以寄存送
    達為送達，實屬合法送達。
四、又抗告人另以：送達期間，於戶籍住所未發現郵局之送達公
    告，並有詢問房東，是抗告人於日前報考大客車駕照時得知
    自小客車駕照被吊銷，立刻向雲林監理站申訴，未有延遲之
    情形為由，主張非因過失而遲誤抗告期間，惟未提出任何事
    證以供本院調查。惟按非因過失，遲誤上訴、抗告或聲請再
    審之期間，於其原因消滅後5日內，得聲請回復原狀，刑事
    訴訟法第67條第1項定有明文。又聲請回復原狀，依法本以
    當事人非因過失不能遵守期限者為限，所謂非因過失，係指
    逾期之緣由非可歸責於當事人而言，若其不能遵守期限由於
    自誤，即不能謂非過失（最高法院21年抗字第169號判例參
    照）。抗告人於95年2月8日出院後，仍得隨時注意有無重要
    郵件送達之可能，抗告人捨此不為，其因而遲誤聲明異議期
    間，應屬可歸責於自身疏忽所致，不能謂無過失。是抗告人
    於指稱其未延遲聲明異議期間，而聲請回復原狀，與上揭判
    例意旨有違，為無理由。至於抗告人聲請郵政機關提出書面
    以外之佐證云云，惟本件送達係屬合法，已如上述，並有上
    述送達證書在卷可稽，則抗告人上開調查方法，實無必要，
    併此明。
五、綜上所述，本件抗告人駕駛車牌號碼HQ-3 892號自用小客車
    ，於民國（下同）93年10月12日，經宜蘭縣警察局礁溪分局
    以宜警交字第Q00000000號通知單舉發違反道路交通管理處
    罰條例第47條第1項第3款違規情事，原處分機關依抗告人上
    址住所交付郵政機關於95年2月8日為寄存送達，並將應送達
    文書寄存在台北市螢橋郵局，自屬適法送達，則抗告人遲至
    95 年5月16日，始向原處分機關遞狀轉送原審法院聲明異議
    ，顯已逾法定20日之異議期間，其異議不合法律上之程式，
    且無從補正，應予駁回。原審法院以本件異議無理由，而予
    以駁回，本院經核其認事用法，尚無不當。抗告人於上述抗
    告意旨，指摘原審裁定如何違誤，為無理由，應予駁回。
六、據上論斷，應依道路交通案件處理辦理辦法第26條，刑事訴
    訟法第412條，裁定如主文。
中    華    民    國    95    年    6     月    19    日
                  刑事第二庭    審判長法  官  葉居正
                                      法  官  李文福
                                      法  官  吳森豐
以上正本證明與原本無異。
不得再抗告。
                                      書記官  李梅菊
中    華    民    國    95    年    6     月    19    日


司法院資訊處製作；財團法人民間司法改革基金會備份。
